臺灣板橋地方法院刑事判決　　　　　　　100年度易字第866號
公　訴　人　臺灣板橋地方法院檢察署檢察官
被　　　告　何旭輝
上列被告因違反毒品危害防制條例案件，經檢察官提起公訴（10
0 年度毒偵字第978 號），嗣因被告於本院準備程序中就被訴事
實為有罪之陳述，本院告知被告簡式審判程序之旨，並聽取當事
人之意見後，由本院改依簡式審判程序進行，判決如下：
    主  文
何旭輝施用第二級毒品，累犯，處有期徒刑陸月，如易科罰金，
以新臺幣貳仟元折算壹日。
    事  實
一、何旭輝前於民國87年間，因施用毒品案件，經依本院87年度
    毒聲字第1961號裁定送觀察、勒戒後，認無繼續施用毒品之
    傾向，由臺灣板橋地方法院檢察署檢察官於87年9 月30日以
    87年度偵字第20249 號、第20515 號為不起訴處分確定；又
    因施用毒品案件，經依本院送觀察、勒戒後，認有繼續施用
    毒品之傾向，復經同署檢察官向本院聲請簡易判決處刑並聲
    請強制戒治，戒治部分經依本院裁定令入戒治處所施以強制
    戒治，於90年7 月18日戒治期滿執行完畢，聲請簡易判決處
    刑部分經本院以88年度易字第2968號判處有期徒刑4 月確定
    （甲罪）；再因過失致死案件，經臺灣高等法院臺南分院以
    88年度交上易字第2005號判處有期徒刑8 月確定（乙罪）；
    復因違反槍砲彈藥刀械管制條例案件，經本院以90年度訴緝
    字第20號判決有期徒刑1 年1 月，併科罰金新臺幣2 萬元確
    定（丙罪），上開3 罪之有期徒刑部分定應執行有期徒刑1
    年11月確定；另因施用毒品案件，經本院以90年度易字第28
    28號判處有期徒刑5 月確定，本罪與前揭應執行之刑接續執
    行，於92年10月5 日執行完畢；復於95年間，因施用毒品案
    件，經本院以95年度簡字第3134號判決有期徒刑6 月確定，
    並於95年10月12日易科罰金執行完畢( 於本案構成累犯）；
    再於96年間，因施用案件，經臺灣桃園地方法院以96年度桃
    簡字第959 號判處有期徒刑6 月，並減刑為有期徒刑3 月確
    定（丁罪) ；又因施用毒品案件，經本院以96年度簡字第63
    3 號判處有期徒刑6 月確定（戊罪) ；另因持有第一、二級
    毒品案件，經同上法院以96年度壢簡字第1708號判處有期徒
    刑5 月、3 月，並各減刑為2 月15日、1 月15日確定（己、
    庚罪），嗣經本院以97年度聲減字第60號裁定就戊罪部分，
    減刑為有期徒刑3 月，並與已減刑之罪所處之刑( 即己、庚
    罪），定應執行有期徒刑5 月確定，又經臺灣桃園地方法院
    以97年度聲字第493 號裁定就上開丁、戊、己、庚4 罪定應
    執行有期徒刑8 月，於97年8 月27日執行完畢；另因施用毒
    品案件，經本院以98年度簡字第5591號判處有期徒刑6 月確
    定，於99年6 月8 日縮刑期滿執行完畢（以上於本案均構成
    累犯）。
二、詎其猶不知悔改，復基於施用第二級毒品甲基安非他命（下
    稱甲基安非他命) 之犯意，於99年10月31日10時50分為警採
    尿前回溯96小時內之某時（不含為警採尿期間），在臺北縣
    中和市（現改制為新北市中和區○○○路其朋友住處，以將
    甲基安非他命置入臨時組裝而成之玻璃吸食器，用火燒烤成
    煙霧後吸食之方式，（起訴書略載為在不詳地點，以不詳方
    式），施用甲基安非他命1 次。嗣因何旭輝為列管毒品調驗
    人口，而於99年10月31日10時50分，在臺北縣（現改制為新
    北市，下同）政府警察局中和第一分局南勢派出所為警採尿
    送驗後，結果呈甲基安非他命陽性反應，始查悉上情。
三、案經臺北縣政府警察局中和第一分局移送臺灣板橋地方法院
    檢察署檢察官偵查起訴。
    理  由
壹、程序方面：
    查本件被告何旭輝所犯並非死刑、無期徒刑、最輕本刑為三
    年以上有期徒刑之罪或高等法院管轄第一審案件，而其於準
    備程序進行中，被告先就被訴事實為有罪之陳述，經本院告
    知簡式審判程序之旨，並聽取公訴人及被告之意見後，本院
    認適宜改依簡式審判程序進行，爰依刑事訴訟法第273 條之
    1 第1 項、第284 條之1 規定，由本院裁定改依簡式審判程
    序，合先敘明。
貳、實體方面：
一、上揭事實，業據被告於本院審理時坦承不諱，又被告為警查
    獲時所採其尿液送驗結果，係呈安非他命類（含甲基安非他
    命）陽性反應，此有臺北縣政府警察局中和第一分局毒品案
    犯罪嫌犯人姓名及代碼對照表（代碼編號：E0000000) 、台
    灣檢驗科技股份有限公司於99年11月16 日 出具之濫用藥物
    尿液檢驗報告（報告編號：CH/2010/B0000000）各1 份在卷
    可稽。次按甲基安非他命經口服投與後，約百分之七十於24
    小時內自尿中排出，約百分之九十於九十六小時內自尿中排
    出，由於目前國內尿液中甲基安非他命之檢驗僅為鑑定其是
    否呈陽性反應，尚未定其含量，且甲基安非他命成分之檢出
    與其投與方式、投與量、個人體質、採尿時間與檢測儀器之
    精密度等諸多因素有關，因此僅憑尿液中呈甲基安非他命陽
    性反應，並無法確實推算吸食時間距採集時間之長短，惟依
    上述資料推斷，最長可能不會超過四日即96小時，此經行政
    院衛生署藥物食品檢驗局於81年2 月8 日以（81）藥檢壹字
    第001156號函釋明在案。據上，被告之尿液經以氣相層析質
    譜儀分析法檢驗，既係呈甲基安非他命陽性反應，顯見被告
    應有在前揭犯罪時間施用第二級毒品甲基安非他命之行為甚
    明。故被告之自白有前揭補強證據可資佐證，堪以採信。
二、按於92年7 月9 日新修正並於93年1 月9 日施行之毒品危害
    防制條例刪除二犯及三犯之規定，一改修法前繁雜之處遇程
    序，僅將施用毒品者簡化區分為初犯、再犯，並認施用毒品
    者係屬病患性犯人，以觀察、勒戒戒除其身癮，並以強制戒
    治去除其心癮。經觀察、勒戒或強制戒治執行完畢釋放後，
    若係五年後再犯該條例第10條施用毒品罪者，與同條例第20
    條第1 項、第2 項關於「初犯」之處理方式相同，檢察官應
    先聲請法院裁定令被告入勒戒處所觀察、勒戒，並視有無繼
    續施用毒品傾向，決定應予釋放、為不起訴之處分，或應聲
    請法院裁定令入勒戒處所強制戒治；若係五年內「再犯」同
    條例第十條施用毒品罪者，依同條例第23條第2 項規定，檢
    察官則應依法追訴。觀諸該條例第20條第3 項之修正理由：
    「觀察、勒戒或強制戒治五年後再犯者，顯見前所實施之觀
    察、勒戒或強制戒治已足以遮斷其施用毒品之癮，為期自新
    及協助其戒除毒癮，對此五年後再犯者，爰明定仍適用初犯
    之規定，先經觀察、勒戒、強制戒治之程序。」及同條例第
    23條第2 項之修正理由：「為配合簡化施用毒品犯之刑事處
    遇程序，並鑑於經觀察、勒戒或強制戒治執行完畢釋放後五
    年內再犯者，其再犯率甚高，原據以實施之觀察、勒戒及強
    制戒治既已無法收其實效，自應施以刑事處遇。」顯然如施
    用毒品者係前經觀察、勒戒或強制戒治等治療程序執行完畢
    五年後，始再施用毒品之「初犯」，因前所執行之觀察、勒
    戒或強制戒治已足收戒除毒癮之效，自應重新執行觀察、勒
    戒或強制戒治等治療程序，並於治療程序執行完畢後，由檢
    察官為不起訴處分，毋庸對之追訴處罰；反之，在「再犯」
    之情形，因其先前所為治療程序顯未能收戒斷毒癮之效，且
    考量施用毒品者之再犯率偏高，乃簡化其刑事處遇程序，而
    逕予追訴處罰，不再施以治療程序。參酌上開立法理由，修
    正毒品危害防制條例就施用毒品者，祇於「初犯」及「五年
    後再犯」二種情形，有其追訴條件之限制，即須於初犯經觀
    察、勒戒或強制戒治釋放後，「五年內均無施用毒品之行為
    」，始能認其前所實施之觀察、勒戒或強制戒治已足遮斷毒
    癮，而得於五年後再犯時，再予適用初犯之規定，重行觀察
    、勒戒等程序。倘五年內已經再犯，被依法追訴處罰，縱其
    第三次（或第三次以上）施用毒品之時間在初犯釋放五年以
    後，即與「五年後再犯」之情形有別，且因已於「五年內再
    犯」，顯見其再犯率甚高，原實施觀察、勒戒或強制戒治，
    已無法收其實效，而無五年戒斷期之存在，自無再經觀察、
    勒戒及強制戒治之必要，應由檢察官逕行起訴，始符新法修
    正之本旨。經查，本案被告前於87年間，因施用毒品案件，
    經依本院87年度毒聲字第1961號裁定送觀察、勒戒後，認無
    繼續施用毒品之傾向，由臺灣板橋地方法院檢察署檢察官於
    87年9 月30日以87年度偵字第20249 號、第20515 號為不起
    訴處分確定；又因施用毒品案件，經依本院送觀察、勒戒後
    ，認有繼續施用毒品之傾向，復經同署檢察官向本院聲請簡
    易判決處刑並聲請強制戒治，戒治部分經依本院裁定令入戒
    治處所施以強制戒治，於90年7 月18日戒治期滿執行完畢，
    聲請簡易判決處刑部分經同法院以88年度易字第2968號判處
    有期徒刑4 月確定；另因施用毒品案件，經本院以90年度易
    字第2828號判處有期徒刑5 月確定；復於95年間，因施用毒
    品案件，經本院以95年度簡字第3134號判決有期徒刑6 月確
    定；再於96年間，因施用案件，經臺灣桃園地方法院以96年
    度桃簡字第959 號判處有期徒刑6 月，並減刑為有期徒刑3
    月確定；又因施用毒品案件，經本院以96年度簡字第633 號
    判處有期徒刑6 月確定；另因持有第一、二級毒品案件，經
    同上法院以96年度壢簡字第1708號判處有期徒刑5 月、3 月
    ，並各減刑為2 月15日、1 月15日確定；另因施用毒品案件
    ，經本院以98年度簡字第5591號判處有期徒刑6 月確定，此
    有臺灣高等法院被告前案紀錄表存卷可考。而被告既曾於上
    開強制戒治執行完畢釋放後5 年內，已再犯施用毒品案件，
    並經判刑確定，則本案被告於本次即於99年10月31日10時50
    分為警採尿前回溯96小時內之某時，又施用第二級毒品次之
    犯行，雖係於前揭強制戒治後逾5 年之後三犯以上，惟依上
    開說明，足認被告經上開強制戒治之執行後，未足以遮斷其
    施用毒品之癮，自與前揭條例第20條第3 項之規定僅得適用
    於「再犯」之情形不合（此有最高法院95年度台非字第59
    號判決、95年度第7 次刑事庭會議決議可參），故本件公訴
    人逕向本院提起追訴，於法要無不合，附此陳明。綜上，本
    案事證明確，被告犯行堪以認定，應依法論科。
三、查甲基安非他命屬於毒品危害防制條例第2 條第2 項第2 款
    所規定之第二級毒品，核被告所為，係犯毒品危害防制條例
    第10條第2 項之施用第二級毒品罪。被告施用前後持有第二
    級毒品之低度行為，為進而施用之高度行為所吸收，不另論
    罪。又查，被告有如事實欄一所述前科，甫於99年6 月8 日
    縮短刑期執行完畢，有前科表附卷可稽，被告於5 年內故意
    再犯有期徒刑以上之本罪，應依累犯之規定加重其刑，並依
    法加重之。審酌被告前曾犯施用毒品，經裁定送觀察、勒戒
    及強制戒治執行完畢，竟再為本件施用毒品犯行，顯見其不
    思悔改，自制力亦顯不佳；惟另考量被告於犯後已坦承犯行
    ，而其施用毒品行為於本質上係屬自我戕害行為，反社會性
    之程度應屬較低，及其生活狀況等一切情狀，量處如主文所
    示之刑，並諭知易科罰金之折算標準，以資懲儆。
據上論斷，應依刑事訴訟法第273 條之1 第1 項、第299 條第1
項前段，毒品危害防制條例第10條第2 項，刑法第11條前段、第
47條第1 項、第41條第1 項前段，判決如主文。
本案經檢察官莊惠真到庭執行職務。
中    華    民    國   100    年    4     月    29    日
                  刑事第十三庭法  官  林淑婷
上列正本證明與原本無異。
如不服本判決，應於判決送達後10日內敘明上訴理由，向本院提
出上訴狀 (應附繕本) ，上訴於臺灣高等法院。其未敘述上訴理
由者，應於上訴期間屆滿後20日內向本院補提理由書「切勿逕送
上級法院」。
                              書記官  梁宜庭
中    華    民    國   100    年    5     月    2     日
附錄本案論罪科刑法條全文：
毒品危害防制條例第十條
施用第一級毒品者，處六月以上五年以下有期徒刑。
施用第二級毒品者，處三年以下有期徒刑。